【裁判字號】    98,易,746
【裁判日期】    981027
【裁判案由】    恐嚇取財
【裁判全文】
臺灣高雄地方法院刑事判決               98年度易字第746號
公  訴  人  臺灣高雄地方法院檢察署檢察官
被      告  甲○○
上列被告因恐嚇取財案件，經檢察官提起公訴（98年度偵字第74
57號），本院判決如下：
    主  文
甲○○犯恐嚇取財罪，累犯，處有期徒刑捌月。
    事  實
一、甲○○前於民國95年間，因違反毒品危害防制條例案件，經
    本院以95年訴字第2118號判決判處有期徒刑1 年確定，嗣經
    減刑，甫於96年7 月16日縮刑期滿執行完畢。詎不知悔改，
    竟基於意圖為自己不法所有之恐嚇取財犯意，於98年2 月19
    日下午2 時30分許，在高雄市○○○路49號「壽山旅社」前
    ，向在該處拍攝電影之電影製片丙○○恫稱：伊剛管訓回來
    ，伊那邊兄弟也要有飯吃等語，並掀起上衣露出身上刺青之
    方式恐嚇丙○○，藉以索取新臺幣（下同）5 千元，致丙○
    ○因恐劇組人員受傷或拍攝器材遭破壞，拖延拍片進度，因
    而同意交付5 千元，雙方遂約定在高雄市鼓山區○○○路「
    阿英檳榔攤」交款。丙○○隨即至超商內提款機領錢後，到
    「阿英檳榔攤」前欲交付5 千元予甲○○，詎甲○○於「阿
    英檳榔攤」前竟接續基於意圖為自己不法所有之恐嚇取財犯
    意，向丙○○稱：伊那邊又多1 人，要再多1 千元等語，惟
    遭丙○○拒絕，丙○○乃支付5 千元予甲○○。
二、案經高雄市政府警察局鼓山分局報告臺灣高雄地方法院檢察
    署檢察官偵查起訴。
    理  由
一、本判決所引用之證據資料（詳後引證據），其中傳聞證據部
    分，縱無刑事訴訟法第159 條之1 至第159 條之4 或其他規
    定之傳聞證據例外情形，亦因被告、檢察官或同意可作為證
    據使用（A4卷第28頁），或未聲明異議，依刑事訴訟法第15
    9 條之5 第1 項、第2 項之規定，本院審酌該等證據作成之
    情況，認為適當，應得為證據。至本判決未引用之證據，既
    未經援引為認定犯罪事實之基礎，爰不逐一論述該等證據之
    證據能力，附此敘明。
二、訊據被告甲○○對於98年2 月19日下午2 時30分許，在高雄
    市鼓山區○○○路「阿英檳榔攤」前收受丙○○交付之5 千
    元乙情雖不爭執，然矢口否認有何恐嚇取財犯行，並辯稱：
    98年2 月19日我原來在「阿英檳榔攤」前喝酒，聽說「壽山
    旅社」有人在拍攝電影，所以才於下午2 時30分許前往該處
    詢問是否有應徵臨時演員，丙○○說不缺臨時演員，我說拜
    託拜託，留1 碗飯給我，丙○○就說要跟我做朋友，要給我
    幾千元喝酒，丙○○去領錢後拿5 千元到「阿英檳榔攤」交
    給我。因為天氣熱，我才掀衣服搧風，錢是丙○○自己要給
    我云云。經查：
  (一)上揭犯罪事實，業據證人丙○○於警詢、偵訊及本院審理時
    證稱：98年2 月19日14時30分許，是我第1 次見到被告，被
    告前來高雄市○○○路49號「壽山旅社」拍攝現場要應徵臨
    時演員，我告訴他不需要，被告就向我恐嚇說：我剛管訓回
    來，我那邊兄弟也要有飯吃，並掀開上衣，讓我看他身上的
    刺青，我表示：我們沒有預算支付給你，但我可以給你3 千
    元，但被告卻要求我支付5 千元，並要我到位於高雄市鼓山
    區○○○路「阿英檳榔攤」交付，我擔心被告丟個玻璃或什
    麼的弄傷劇組人員或拍攝器具損壞，拍攝進度拖延，所以只
    好同意，因為當時我身上只剩1 、2 千元，就前往高雄市鼓
    山區○○○路7-11便利商店提款，返回時在「阿英檳榔攤」
    見到被告，但被告卻又要求說：我那邊又多1 人，你再多拿
    1 千元給我，但我拒絕他的要求，所以僅支付5 千元給被告
    等語明確（A1卷第13至16頁、A2卷第17至19頁、A4卷第23至
    28頁），證人丙○○即被害人與被告素不相識，既無仇隙，
    衡情應無蓄意誣陷之可能，故其所為證言應堪採信。
  (二)被告雖以前揭情詞置辯，然被告於警詢、偵訊時原稱：丙○
    ○表示該電影拍攝僅剩2 天，不缺臨時演員，願意拿2 至3
    千元讓我去飲酒，我在「壽山旅社」前並未掀開上衣露出刺
    青，他會知道我有刺青應是我在「阿英檳榔攤」飲酒時有脫
    去上衣云云（A1卷第2 至3 頁、A2卷第7 頁），然於本院審
    理時自陳：那天我穿短褲，因為天氣熱，我才掀衣服搧風云
    云（A4卷第26頁），其就有無掀起上衣露出身上刺青乙情，
    說詞反覆，已有疑義。再佐以被告與丙○○乃第1 次見面，
    二者素不相識，又無交情，被告稱丙○○特別前往他處領錢
    後而自願交付5 千元云云，亦與一般經驗有違，另丙○○當
    時身上有現金1 、2 千元，業據丙○○於本院審理時證述在
    卷（A4卷第27頁），苟若丙○○確係如被告所稱欲拿幾千元
    供其飲酒（A4卷第26頁），衡情自可將身上之現金給付被告
    即可，又何須離開工作崗位，特別至他處提款後，再至被告
    所在之「阿英檳榔攤」交付，是被告所辯尚難憑採。
  (三)綜上，被告以上開恐嚇手段向丙○○索取錢財，堪以認定，
    本件事證明確，被告之犯行明確洵堪認定。
三、按刑法第346 條第1 項所謂之「恐嚇」，凡一切言語、舉動
    足以使人生畏懼心者，均包含在內，而該言語或舉動是否足
    以使他人生畏怖心，應依社會一般觀念衡量之，如行為人之
    言語、舉動，依社會一般觀念，均認係惡害之通知，而足以
    使人生畏佈心者均屬之（最高法院22年上字第1310號判例、
    84年臺上字第813 號判決意旨參照）。依一般社會觀念，被
    告之上開言語及舉動，已足使他人認係惡害之通知，而足以
    影響意思之決定與行動自由。核被告所為，係犯刑法第346
    條第1 項恐嚇取財罪。被告於「阿英檳榔攤」前向丙○○索
    取1 千元之接續恐嚇取財行為，雖未得逞，然其既已得款5
    千元，恐嚇取財犯行即已既遂，整體觀之，自應論以接續恐
    嚇取財既遂，而不另論恐嚇取財未遂罪。另公訴意旨對被告
    接續基於意圖為自己不法所有之恐嚇取財犯意，於「阿英檳
    榔攤」向丙○○索取1 千元部分，雖未論及，惟上開部分與
    被告經起訴部分，有接續犯之實質上一罪關係，而為起訴效
    力所及，本院自得加以審酌，附此敘明。又被告有事實欄所
    載之前科科刑及執行記錄，有臺灣高等法院被告前案紀錄表
    在卷可憑，被告於該案執行完畢後5 年內，故意再犯本件有
    期徒刑以上之罪，為累犯，應依法加重其刑。爰審酌被告不
    思己力賺取所需，竟為一己之貪念，以前揭恐嚇手段，對於
    被害人強索錢財，法紀觀念淡薄，犯罪後矢口否認犯行，未
    與被害人和解，犯後態度不佳，惟念及被害人所受損害5 千
    元，並於本院審理時表示願給被告一個機會（A4卷第28頁）
    等一切情狀，並參酌公訴檢察官求處之刑度，量處如主文所
    示之刑，以資懲儆。
據上論斷，依刑事訴訟法第299 條第1 項前段，刑法第346 條第
第1 項、第47條第1項，刑法施行法第1 條之1 ，判決如主文。
本案經檢察官乙○○到庭執行職務。
中    華    民    國    98    年    10    月    27    日
                  刑事第一庭  審判長 法  官  蔡國卿
                                     法  官  張  震
                                     法  官  王淑惠
以上正本證明與原本無異。
如不服本判決應於收受判決後10日內向本院提出上訴書狀，並應
敘述具體理由。其未敘述上訴理由者，應於上訴期間屆滿後20日
內向本院補提理由書(均須按他造當事人之人數附繕本)「切勿逕
送上級法院」。
中    華    民    國    98    年    10    月    27    日
                                     書記官  黃旭淑
附錄法條
刑法第346條
意圖為自己或第三人不法之所有，以恐嚇使人將本人或第三人之
物交付者，處6 月以上5 年以下有期徒刑，得併科1 千元以下罰
金。
以前項方法得財產上不法之利益，或使第三人得之者，亦同。
前二項之未遂犯罰之。


司法院資訊處製作；財團法人民間司法改革基金會備份。
